臺灣桃園地方法院刑事判決　　　　　　　　　　　　　九十三年度交訴字第二二號
　　公　訴　人　臺灣桃園地方法院檢察署檢察官
　　被　　　告　乙○○　男　四.
右列被告因肇事遺棄罪等案件，經檢察官提起公訴（九十二年度偵字第一九二五八號
　），本院判決如左：
    主  文
乙○○因過失致人於死，處有期徒刑壹年肆月。又駕駛動力交通工具肇事，致人死亡
而逃逸，處有期徒刑壹年陸月。又未指定犯人，而向該管公務員誣告犯罪，處有期徒
刑肆月。應執行有期徒刑參年。
    事  實
一、乙○○之駕駛執照於八十八年十一月五日遭監理機關註銷，竟於民國九十二年十
    二月一日凌晨零時許，仍無照駕駛車牌號碼ＬＲ—四三六二號之自用小客車自外
    返家，並沿桃園縣中壢市○○路往中美路方向行駛，於同日零時三十餘分，駕車
    行經元化路一九二號停車格附近時，其原應注意車前狀況，並隨時採取必要之安
    全措施，行車速度在市區道路時速不得超過五十公里，且應注意汽車行駛時，除
    準備停車或臨時停車外，不得駛出路面邊線，以避免發生危險，而依當時雖為夜
    間，惟天候晴、光線為夜間有照明、道路型態為直路、路面狀況乾燥、無缺陷、
    無障礙物且視距良好，並無不能注意之情事，乙○○竟疏未注意，而操控失當駛
    出道路邊線，不慎以該車之保險桿右側撞及在路旁推手推車之行人陳吳瑞圓後，
    陳吳瑞圓因而衝撞該車之車前玻璃右下方，並受有左小腿開放性傷口、臉部撕裂
    傷及頭部、下肢等外傷，然乙○○見狀後竟駕車逃逸現場而未實施救護，陳吳瑞
    圓則倒至路邊由路人報警，桃園縣政府消防局人員於同日零時五十一分許到達現
    場前，陳吳瑞圓已因顱內出血當場死亡。乙○○嗣為隱匿犯行，竟先駕車衝撞自
    宅中庭樓梯後，再將該車分別於九十二年十二月二日、五日前往永成汽車板金修
    理行、宏昇汽車玻璃行修復後棄置苗栗縣獅潭鄉山區，又明知上開車輛係為己所
    棄置並未失竊，然於九十二年十二月五日上午十二時許，前往桃園縣政府警察局
    桃園分局中路派出所謊報汽車失竊，而未指定犯人向職掌調查犯罪之警員誣告犯
    罪，嗣為警循線查獲，始悉上情。
二、案經臺灣桃園地方法院檢察署檢察官相驗後自動檢舉及陳吳瑞圓之夫甲○○訴由
    桃園縣政府警察局中壢分局報請同署偵查起訴。
    理  由
一、訊據被告乙○○於本院審理中對於案發當時以時速五十至六十公里之速度駕駛自
    小客車，因過失撞擊被害人陳吳瑞圓致死，並前往桃園縣政府警察局中路派出所
    謊報汽車失竊等情均坦承不諱，惟對於駕車致人死亡而逃逸一節則矢口否認，並
    辯稱：伊當時以為是撞到東西，所以沒有下車察看，第二天鄰居議論紛紛伊才知
    道有撞到人云云。經查：
    (一)被告過失致死部分：被告既坦承於九十二年十二月一日凌晨開車肇事撞及被害
    人一節，且被告所駕駛車牌號碼ＬＲ—四三六二號之自用小客車因此車前玻璃右
    下角破裂，車前保險桿及車頭均受損經被告前往修車廠更換，有宏昇汽車玻璃行
    負責人鍾招和、永成汽車板金修理行負責人古靜雄於警詢中證述明確（偵卷第六
    九、七○頁），而被害人確實因本件車禍而受有左小腿開放性傷口、臉部撕裂傷
    及頭部、下肢等外傷，於桃園縣政府消防隊人員於同日零時五十一分許到達現場
    前，陳吳瑞圓已因顱內出血當場死亡，經證人即桃園縣政府消防局人員丙○○、
    丁○○於本院中證述詳實（本院九十三年九月二日筆錄第四頁），並有長庚紀念
    醫院林口分院診斷證明書（偵卷第二五頁）、臺灣桃園地方法院檢察署相驗屍體
    證明書（偵卷第五○頁）、桃園縣政府消防局救護紀錄表（本院卷）等件可稽，
    足認被害人受有外傷後當場因顱內出血死亡與本件車禍有相當因果關係。再者，
    按汽車行駛時，駕駛人應注意車前狀況，並隨時採取必要安全措施；行車速度在
    市區道路時速不得超過五十公里；汽車在雙向二車道行駛時，除準備停車或臨時
    停車外，不得駛出路面邊線，道路交通安全規則第九十四條第三項、第九十二條
    第一項第一款、第九十七條第四款分別定有明文。被告於事發當日深夜行經中壢
    市○○路往中美路方向之道路時，當時狀況為天候晴、光線為夜間有照明、道路
    型態為直路、路面狀況乾燥、無缺陷、無障礙物、視距良好，且該路段為市區道
    路，有桃園縣政府警察局中壢分局道路交通事故調查報告表（偵卷第二一頁）可
    稽，並無不能注意之情事，且被害人當時係手推推車行走，而玻璃碎片、被害人
    之手推車、鞋子、手提包等物均散落於中壢市○○路往中美路方向之道路邊線外
    側停車格處，亦有桃園縣政府警察局中壢分局警員廖述璋所製作之現場圖供參，
    被告竟疏未注意車前狀況、道路邊線位置及該路段速限，而以時速五十至六十公
    里之速度，駕駛車牌號碼ＬＲ—四三六二號之自用小客車行經該路段超越道路邊
    線，於見推車行走於該路段道路邊線外側停車格之被害人時，又未採取必要之安
    全措施因而撞擊之，被告於此車禍之發生顯有重大過失，而臺灣省桃園縣車輛行
    車事故鑑定委員會亦認定被告有所過失，有該鑑定委員會鑑定意見書在卷足參（
    偵卷第八五頁），被告此部分犯行洵堪認定。
    (二)被告駕車肇事致人死亡後逃逸部分：被告雖辯稱以為是撞到東西，所以沒有下
    車察看，第二天鄰居議論紛紛伊才知道有撞到人云云，惟查：被害人因此車禍受
    傷並當場死亡已如前所述，當天雖值深夜，惟天氣晴朗、夜間有照明，而被害人
    手推推車行走路旁，有上開道路交通事故調查報告表及現場圖可稽，依當時狀況
    被告應可注意到被害人之動態，且被告撞擊被害人造成其所駕駛之自小客車車前
    玻璃右下角大範圍破裂，亦有玻璃照片二張（偵卷第三八頁）可參，顯見當時撞
    擊力道甚強，被告實難諉為不知，且被告當日肇事後返家，被告將家門前所停放
    之機車往兩邊移開後，連續衝撞中庭樓梯處數次以致車前保險桿損壞等情，亦經
    被告鄰居湯士卿於警詢中證述甚詳（偵卷第十七頁反面），均足認被告於車禍發
    生後，明知已肇致被害人傷亡而駕車逃離現場，被告空言否認肇事逃逸犯行，洵
    無可採，被告此部分犯行亦甚明確。
    (三)被告未指定犯人誣告部分：被告對於車禍發生後向桃園縣政府警察局桃園分局
    中路派出所謊報ＬＲ—四三六二號失竊一節均坦承不諱，並有被告丟棄該車於苗
    栗縣獅潭鄉山區之照片四張（偵卷第三六、三七頁）、車輛竊盜、車牌失竊資料
    各別查詢報表—查詢車輛認可資料一份（偵卷第四五頁）在卷可稽，被告此部分
    犯行亦堪以認定。
二、核被告乙○○所為係犯刑法第一百七十一條第一項之未指定犯人誣告罪、第一百
    八十五條之四肇事逃逸罪及第二百七十六條第一項之過失致死罪（公訴人已於本
    院審理中當庭撤回被告涉犯刑法第一百八十五條之三酒後駕車罪部分，並提出論
    告書敘述理由）。被告所犯上開各罪間，犯意各別，罪名互殊，應予分論併罰。
    另被告乙○○無駕駛執照駕車致人死亡，有汽車駕駛人查詢紀錄（偵卷第八七頁
    ）可參，因而應負過失致死罪之刑責，依道路交通管理處罰條例第八十六條第一
    項之規定，加重其刑至二分之一。爰審酌被告因重大過失而肇事致被害人死亡，
    事後又企圖湮滅罪證，且並未與被害人家屬達成和解，惟已坦承部分犯行等一切
    情狀，認公訴人就未指定犯人誣告罪部分求處有期徒刑六月、就肇事逃逸罪部分
    求處有期徒刑四年、就過失致死罪求處有期徒刑二年六月均稍重，而量處如主文
    所示之刑，並定應執行之刑示懲。
據上論斷，應依刑事訴訟法第二百九十九條第一項前段，刑法第一百七十一條第一項
、第一百八十五條之四、第二百七十六條第一項、第五十一條第五款，道路交通管理
處罰條例第八十六條第一項，罰金罰鍰提高標準條例第一條前段，判決如主文。
本案經檢察官洪景明到庭執行職務。
中　　　華　　　民　　　國　　九十三　　年　　十一　　月　　　十二　　　日
                                 臺灣桃園地方法院刑事第四庭
                                       審判長法  官  陳世宗
                                             法  官  尹  良
                                             法  官  蘇昭蓉
右正本證明與原本無異。
如不服本判決，應於送達後十日內，向本院提出上訴狀。
                                             書記官  韓若玉
中　　　華　　　民　　　國　　九十三　　年　　十一　　月　　　十二　　　日
附錄本案論罪科刑法條全文：
中華民國刑法第一百七十一條
(未指定犯人誣告罪)
未指定犯人，而向該管公務員誣告犯罪者，處一年以下有期徒刑、拘役或三百元以下
罰金。
未指定犯人，而偽造、變造犯罪證據，或使用偽造、變造之犯罪證據，致開始刑事訴
訟程序者，亦同。
中華民國刑法第一百八十五條之四
駕駛動力交通工具肇事，致人死傷而逃逸者，處六月以上五年以下有期徒刑。
中華民國刑法第二百七十六條
(過失致死罪)
因過失致人於死者，處二年以下有期徒刑、拘役或二千元以下罰金。
從事業務之人，因業務上之過失犯前項之罪者，處五年以下有期徒刑或拘役，得併科
三千元以下罰金。
